臺灣新北地方法院刑事判決　　　　　　　110年度訴字第432號
公　訴　人　臺灣新北地方檢察署檢察官
被　　　告　樊宣齊




指定辯護人　本院公設辯護人彭宏東　
上列被告因毒品危害防制條例案件，經檢察官提起公訴（109 年
度偵字第34320號），本院判決如下：
    主  文                                                                
樊宣齊犯販賣第三級毒品而混合二種以上之毒品未遂，處有期徒
刑壹年拾月；扣案之含有第三級毒品3,4-亞甲基雙氧苯基二甲胺
丁酮、第四級毒品硝西泮咖啡包共拾包（驗餘淨重共計肆拾參點
零玖公克）均沒收；扣案之蘋果廠牌行動電話壹支（含門號○○
○○○○○○○○號ＳＩＭ卡壹張）沒收。
    事  實                                                                
一、樊宣齊明知3,4-亞甲基雙氧苯基二甲胺丁酮以及硝西泮係毒
    品危害防制條例第2 條第2 項第3 款、第4 款所列管之第三
    級、第四級毒品，依法不得販賣，竟意圖營利，基於販賣混
    合第三、四級毒品之犯意，先於民國109 年8 月26日之某時
    許，在新北市○○區○○路00巷00弄0 號3 樓居所內，先以
    其所持用之行動電話門號0000000000號內之通訊軟體WeChat
    （下稱微信），以暱稱「天快亮了」帳號之公開好友動態訊
    息發佈「酒、營、電話（均為圖示）」，以此方式刊登暗示
    有販賣含有第三級毒品3,4-亞甲基雙氧苯基二甲胺丁酮、第
    四級毒品硝西泮咖啡包（下稱毒品咖啡包）之廣告。適有宜
    蘭縣政府警察局刑事警察大隊員警執行網路巡邏而發現上開
    訊息，並佯裝購買毒品啡包之買家（微信暱稱為「？」）與
    樊宣齊聯繫表示欲購買毒品咖啡包，雙方約定以新臺幣（下
    同）3,500 元價金交易毒品咖啡包10包以及交易地點後，樊
    宣齊於同日23時20分許，前往新北市○○區○○路000 ○0
    號前，並將毒品咖啡包10包放置於路旁車牌號碼000-0000號
    普通重型機車前置物箱內，與佯裝購毒者之員警見面後，經
    警確認樊宣齊所欲交易之毒品咖啡包10包確實為毒品後，即
    當場表明身分當場逮捕而未交易成功，並扣得毒品咖啡包10
    包（淨重44.33 公克、驗餘淨重43.09 公克）、聯絡使用之
    蘋果廠牌行動電話1 支（內含門號0000000000號SIM 卡1 張
    ）。
二、案經宜蘭縣政府警察局刑事警察大隊報告臺灣新北地方檢察
    署檢察官偵查起訴。
    理  由                                                                
壹、程序部分
一、按學理上所稱之「陷害教唆」，屬於「誘捕偵查」型態之一
    ，而「誘捕偵查」，依美、日實務運作，區分為二種偵查類
    型，一為「創造犯意型之誘捕偵查」，一為「提供機會型之
    誘捕偵查」。前者，係指行為人原無犯罪之意思，純因具有
    司法警察權者之設計誘陷，以唆使其萌生犯意，待其形式上
    符合著手於犯罪行為之實行時，再予逮捕者而言，實務上稱
    之為「陷害教唆」；後者，係指行為人原已犯罪或具有犯罪
    之意思，具有司法警察權之偵查人員於獲悉後為取得證據，
    僅係提供機會，以設計引誘之方式，佯與之為對合行為，使
    其暴露犯罪事證，待其著手於犯罪行為之實行時，予以逮捕
    、偵辦者而言，實務上稱此為「釣魚偵查」。關於「創造犯
    意型之誘捕偵查」所得證據資料，係司法警察以引誘或教唆
    犯罪之不正當手段，使原無犯罪故意之人因而萌生犯意而實
    行犯罪行為，進而蒐集其犯罪之證據而予以逮捕偵辦。縱其
    目的在於查緝犯罪，但其手段顯然違反憲法對於基本人權之
    保障，且已逾越偵查犯罪之必要程度，對於公共利益之維護
    並無意義，其因此等違反法定程序所取得之證據資料，應不
    具證據能力；而關於「提供機會型之誘捕偵查」型態之「釣
    魚偵查」，因屬偵查犯罪技巧之範疇，並未違反憲法對於基
    本人權之保障，且於公共利益之維護有其必要性，故依「釣
    魚」方式所蒐集之證據資料，非無證據能力（最高法院97年
    度台上字第5667號判決參照、109 年度台上字第5726號、10
    9 年度台上字第5611號判決均同此見解）。查本件關於被告
    樊宣齊於109 年8 月26日販賣毒品咖啡包之行為警方查獲之
    過程，係佯裝購毒者之員警，與原已有犯罪故意之被告達成
    交易毒品咖啡包之合意（詳後述），當晚雙方見面交貨及付
    款，揆諸上揭說明，自屬「提供機會型之誘捕偵查」，為合
    法之偵查犯罪技巧，本件警方所蒐集之證據，自非無證據能
    力。
二、按被告以外之人於審判外之言詞或書面陳述，除法律有規定
    者外，不得作為證據；又被告以外之人於審判外之陳述，雖
    不符合同法第159條之1至第159條之4之規定，但經當事人於
    審判程序同意作為證據，法院審酌該言詞陳述或書面陳述作
    成時之情況，認為適當者，亦得為證據；又當事人、代理人
    或辯護人於法院調查證據時，知有第159條第1項不得為證據
    之情形，而未於言詞辯論終結前聲明異議者，視為有前項之
    同意，刑事訴訟法第159條第1項及第159條之5分別定有明文
    。此係基於證據資料愈豐富，愈有助於真實發現之理念，酌
    採當事人進行主義之證據處分權原則，並強化言詞辯論主義
    ，透過當事人等到庭所為之法庭活動，在使訴訟程序順暢進
    行之要求下，承認傳聞證據於一定條件內，得具證據適格。
    其中第2項之「擬制同意」，因與同條第1項之明示同意有別
    ，實務上常見當事人等係以「無異議」或「沒有意見」表示
    之，斯時倘該證據資料之性質，已經辯護人閱卷而知悉，或
    自起訴書、第一審判決書之記載而了解，或偵查、審判中經
    檢察官、審判長、受命法官、受託法官告知，或被告逕為認
    罪答辯或有類似之作為、情況，即可認該相關人員於調查證
    據時，知情而合於擬制同意之要件（最高法院105 年度台上
    字第2801號、99年度台上字第4817號判決參照）。本判決下
    列認定事實所引用之卷證所有供述證據，均經依法踐行調查
    證據程序，檢察官、被告及其辯護人均未主張排除其證據能
    力（見本院110 年度訴字第432 號卷，下稱本院卷，第196
    頁、第259 至261 頁），且迄於本院言詞辯論終結前均未表
    示異議，本院審酌前開證據資料製作時之情況，尚無違法不
    當及證明力明顯過低之瑕疵，其書證部分亦無刑事訴訟法第
    159 條之4 之顯有不可信之情況與不得作為證據之情形，且
    均與本案具關連性，認以之作為證據應屬適當，故揆諸上開
    規定，認上揭證據資料均有證據能力。
三、至其餘憑以認定被告犯罪事實之本判決下列所引各項非供述
    證據，查無違反法定程序取得之情，依同法第158條之4規定
    反面解釋，亦均有證據能力。
貳、實體部分
一、認定事實所憑之證據及理由
  ㈠前揭犯罪事實業據被告於偵查、本院準備程序及審理時均坦
    承不諱（見臺灣新北地方檢察署109 年度偵字第34320 號卷
    ，下稱偵卷，第52頁；本院卷第196 頁、第262 頁），並有
    宜蘭縣政府警察局刑事警察大隊職務報告、被告與暱稱「？
    」帳號之微信對話內容譯文、對話內容截圖照片、現場查獲
    照片暨扣案物照片共計18幀（見臺灣新北地方檢察署109 年
    度偵字第34320 號卷，下稱偵卷，第16至17頁、第24至32頁
    ），且有毒品咖啡包共10包（驗餘淨重為43.09 公克）扣案
    可憑，有宜蘭縣刑警大隊搜索扣押筆錄、扣押物品目錄表可
    參（見偵卷第18至22頁），又該扣案之毒品咖啡包經鑑定後
    ，確實含有第三級毒品3,4-亞甲基雙氧苯基二甲胺丁酮、第
    四級毒品硝西泮陽性反應，有內政部警政署109 年9 月26日
    刑鑑字第1090095267號鑑定書在卷（見偵卷第68頁），是前
    揭證據均足以作為被告自白之補強，足認被告上開任意性自
    白與事實相符，堪信屬實。
  ㈡按販賣毒品之所謂販賣行為，係行為人基於營利之目的，而
    販入或賣出毒品而言。販賣毒品者，其主觀上須有營利之意
    圖，且客觀上有販賣之行為即足構成，至於實際上是否已經
    獲利則非所問。即於有償讓與他人之初，係基於營利之意思
    ，並著手實施，而因故無法高於購入之原價出售，最後不得
    不以原價或低於原價讓與他人時，仍屬販賣行為。必始終無
    營利之意思，縱以原價或低於原價有償讓與他人，方難謂為
    販賣行為，而僅以轉讓罪論處（最高法院107 年度台上字第
    2233號、106 年度台上字第865 號判決參照）。次按販賣毒
    品係違法行為，亦無公定價格，可任意分裝增減份量及純度
    ，且每次買賣之價格、數量，亦隨時依雙方之關係深淺、資
    力、需求量、對行情之認知、來源是否充裕、查緝是否嚴緊
    、購買者被查獲時供出來源之可能風險評估等因素，而異其
    標準，故常機動調整，非可一概而論。從而，販賣之利得，
    除非經行為人詳細供出其販賣毒品之進價及售價，且數量俱
    臻明確外，實難察得其具體得利之實情；然販賣者從價差或
    量差中牟利，方式雖異，惟其販賣之目的在於意圖營利則屬
    同一。是舉凡有償交易，除足以反證其確係另基於某種非圖
    利本意之關係外，尚難祇因無法查悉其精確之販入價格，作
    為是否高價賣出之比較，即謂其無營利之意思而阻卻販賣犯
    行之追訴。再者，毒品之價格不低，取得不易，苟無利可圖
    ，應無甘冒被查緝法辦之風險，平白無端轉讓他人，而有從
    中賺取價差或量差以牟利之意圖（最高法院107 年度台上字
    第1884號、106 年度台上字第1229號判決均同此見解）。查
    被告販賣毒品咖啡包共10包與佯裝購毒者之員警之過程中，
    既總共賺取1,500 元之利潤，業據被告於本院審理時供述明
    確（見本院卷第262 頁），足認被告有從中賺取買賣價差牟
    利之意圖及事實，依上開判決意旨，概可認定被告應係出於
    營利之意圖而為之，即屬販賣行為。
  ㈣據此，本案事證明確，被告販賣毒品咖啡包未遂之犯行，均
    已臻明確，應依法論科。
二、論罪科刑
  ㈠按3,4-亞甲基雙氧苯基二甲胺丁酮以及硝西泮係毒品危害防
    制條例第2 條第2 項第3 款、第4 款所列管之第三級、第四
    級毒品，依法不得販賣、持有；又「誘捕偵查」因犯罪行為
    人主觀上原即有犯罪之意思，倘客觀上又已著手於犯罪行為
    之實行時，自得成立未遂犯，與「陷害教唆」情形迥然有別
    （最高法院109 年度台上字第4220號判決參照）。本件被告
    已著手實施販賣毒品咖啡包之構成要件行為，然因警員係偽
    裝買家以執行查緝，並無實際購買毒品咖啡包之真意，且被
    告於交付毒品及收取價金前即為警查獲，而未完成本件毒品
    交易，均詳前述，惟被告主觀上既原即有販賣毒品咖啡包之
    意思，客觀上又已著手於犯罪行為之實行，自仍成立販賣第
    三、四級毒品而混合二種以上毒品之未遂犯。
  ㈡是核被告所為，係犯違反毒品危害防制條例第4 條第6 項、
    第3 項、第4 項、第9 條第3 項之販賣第三、四級毒品而混
    合二種以上毒品未遂罪。又被告因販賣混合第三級、第四級
    二種以上之毒品，應依毒品危害防制條例第9 條第3 項規定
    ，適用販賣第三級毒品之法定刑，並加重其刑至二分之一。
  ㈢被告如事實欄一所示，已著手於販賣第三級毒品犯罪行為之
    實行而不遂，為未遂犯，應依刑法第25條第2 項規定減輕其
    刑，並依法先加後減之。
  ㈣按犯毒品危害防制條例第4 條至第8 條之罪，於偵查及審判
    中均自白者，減輕其刑。毒品危害防制條例第17條第2 項定
    有明文。查本件被告就其如事實欄一所示販賣第二級毒品未
    遂之犯行，於偵查及本院審理時均自白犯罪，業如前述，應
    依上開之規定減輕其刑，並依法遞減輕之。
  ㈤至被告及其辯護人雖於本院準備程序時主張被告為警查獲時
    有指認其毒品來源為真實年籍不詳名為「小賣」之成年人等
    語（見本院卷第197 頁），然經本院函詢宜蘭縣政府警察局
    後，該局函覆略以：樊嫌（即被告）所述毒品來源「小賣」
    之人，經鑑識樊嫌手機後查無資訊，樊嫌亦無提供「小賣」
    真實年籍資料，實難以追溯供毒上游等語，有該局110 年8
    月17日警刑科偵字第1100042569號函等附卷可參（見本院卷
    第205 頁），是本案被告尚無供出毒品來源因而查獲其他正
    犯或共犯之情形，而無毒品危害防制條例第17條第1 項減免
    其刑規定之適用，併予敘明。
  ㈥爰審酌被告應知毒品對個人健康及社會秩序戕害甚鉅，法律
    明文禁止販賣，竟無視國家法令公然於不特定人得以瀏覽之
    通訊軟體WeChat內販賣毒品咖啡包，戕害國民身心健康，並
    破壞社會治安，所為誠屬不該，所幸本案經員警於執行網路
    巡邏時所發覺，而未生販賣毒品與他人之結果，另考量被告
    犯罪始終坦承販賣毒品犯行，態度尚可，兼衡酌其智識程度
    ，家庭生活與經濟狀況，暨其犯罪動機、目的、手段、持有
    以及販賣毒品之數量甚少等一切情狀，爰量處如主文所示之
    刑，以示懲儆。
三、沒收
  ㈠違禁物
    扣案之毒品咖啡包共10包（驗餘淨重共計43.09 公克）經送
    請內政部警政署刑事警察局以氣相層析質譜分析法以及核磁
    共振分析法鑑驗，均檢驗出含有第三級毒品3,4-亞甲基雙氧
    苯基二甲胺丁酮、第四級毒品硝西泮陽性反應等情，業據本
    院認定如前，足認上開扣案物品確均為混和毒品害防制條例
    第2 條第2 項第3 款、第4 款所列之第三級、第四級毒品，
    自均應依刑法第38條第1 項之規定，不問屬於犯罪行為人與
    否，均宣告沒收之。又包裝上開毒品之外包裝袋10只，以目
    前採行之鑑驗方式，包裝袋內仍會殘留微量毒品，可認與毒
    品無法析離，均應一併諭知沒收之。至經取樣鑑驗部分，既
    已用罄而滅失，自無庸宣告沒收。
  ㈡供犯罪所用之物
    扣案之蘋果廠牌行動電話1 支（含門號0000000000號SIM 卡
    1 張），係被告用以與佯裝毒品買家之員警所為之對話內容
    ，業據被告於警詢時陳述在卷（見偵卷第13頁），有對話記
    錄截圖如前，是該扣案之行動電話即為被告用以販賣毒品所
    用之聯絡工具，是前開扣案物應依毒品危害防制條例第19條
    第1 項之規定，於被告所為販賣第三級毒品未遂罪項下宣告
    沒收。
  ㈢末按刑法有關沒收之規定於105 年7 月1 日修正公布施行後
    ，雖將沒收之定位自「從刑」更迭為具獨立性之法律效果，
    與「主刑」已不具附從性而有不可割裂之關係，但亦屬應滿
    足構成要件所生之法律效果，因之，為表明與犯罪事實聯結
    之情形俾彰顯所由來之依據，是就個別沒收（含追徵）仍循
    往例於主文內與之相關犯罪事實所構成罪名、刑罰後併予宣
    告。
據上論斷，應依刑事訴訟法第299條第1項前段，判決如主文（本
案採判決精簡原則，僅引述程序法條）。
本案經檢察官王宗雄提起公訴，檢察官陳盈錦到庭執行職務。
中    華    民    國   110    年    11    月    15    日
                  刑事第五庭    審判長法  官    胡堅勤
                                      法  官    王筱維
                                      法  官    賴昱志
以上正本證明與原本無異。
如不服本判決應於收受送達後20日內向本院提出上訴書狀，並應
敘述具體理由；如未敘述上訴理由者，應於上訴期間屆滿後20日
內向本院補提理由書（均須按他造當事人之人數附繕本）「切勿
逕送上級法院」。
                                      書記官   傅淑芳
中    華    民    國   110    年    11    月    15    日
附錄本案所犯法條全文
毒品危害防制條例第4條
製造、運輸、販賣第一級毒品者，處死刑或無期徒刑；處無期徒
刑者，得併科新臺幣 3 千萬元以下罰金。
製造、運輸、販賣第二級毒品者，處無期徒刑或 10 年以上有期
徒刑，得併科新臺幣 1 千 5 百萬元以下罰金。
製造、運輸、販賣第三級毒品者，處 7 年以上有期徒刑，得併
科新臺幣 1 千萬元以下罰金。
製造、運輸、販賣第四級毒品者，處 5 年以上 12 年以下有期
徒刑，得併科新臺幣 5 百萬元以下罰金。
製造、運輸、販賣專供製造或施用毒品之器具者，處 1 年以上
7 年以下有期徒刑，得併科新臺幣 1 百 50 萬元以下罰金。
前五項之未遂犯罰之。